【裁判字號】    90,訴,391
【裁判日期】    900921
【裁判案由】    藥事法等
【裁判全文】
臺灣板橋地方法院刑事判決                            九十年度訴字第三九一號
    公  訴  人  臺灣板橋地方法院檢察署檢察官
    被      告  乙○○
    被      告  丁○○
右列被告因藥事法等案件，經檢察官提起公訴（八十七年度偵字第一九六四號），甲○判決如左：
    主  文
乙○○連續明知為禁藥，而轉讓，累犯，處有期徒刑陸月，如易科罰金，以參佰元折
算壹日。
丁○○無罪。
    事  實
一、乙○○前因傷害案件，經甲○以八十四年度訴字第六十五號判處有期徒刑四月確
    定，於民國八十五年七月八日執行完畢，復因違反麻醉藥品管理條例案件，經臺
    灣臺北地方法院以八十四年度易字第七四一八號判處有期徒刑四月，於八十五年
    七月九日以易科罰金執行完畢。其基於概括之犯意，自八十六年三月間某日起至
    八十六年六月十三日止，均在臺北縣土城市○○路○段一○一巷一號十四樓，連
    續多次無償轉讓安非他命予吳澤彬多次。嗣於八十六年六月十三日二十二時許，
    為警在上開處所查獲乙○○及丙○○（冒名為丁○○）。
二、案經臺北市政府警察局信義分局移送臺灣臺北地方法院檢察署檢察官呈請臺灣高
    等法院檢察署檢察長令轉臺灣板橋地方法院檢察署檢察官偵查起訴。
    理  由
壹、被告乙○○有罪部分：
一、訊之被告乙○○對於右揭犯罪事實，迭於警訊、偵查及甲○審理中均自白不諱在
    卷，核與被告同時遭警察查獲之丙○○（男，民國○○○年○月○○○日生，身
    分證統一編號：Ｚ000000000號，警訊及臺灣臺北地方法院檢察署檢察
    官偵查中冒名為丁○○，詳后述）於警訊、偵查中之指述大抵一致（參臺灣臺北
    地方法院檢察署八十六年度偵字第一四一五五號卷第十八頁、第一一三頁至第一
    一五頁），堪信與事實相符，是以本件事證明確，被告犯行堪予認定。
二、查安非他命係經行政院衛生署於六十九年十二月八日，以衛署藥字第三０一一二
    四號公告，自六十九年十二月八日起禁止輸入製造，並自七十年六月一日起禁
    止販賣、轉讓之禁藥。核被告乙○○所為，係犯藥事法第八十三條第一項之轉讓
    禁藥罪；其非法持有安非他命之低度行為，應為轉讓禁藥之高度行為所吸收，不
    另論罪。又被告於行為後，毒品危害防制條例已於八十七年五月二十二日公布施
    行，惟該條例第八條第二項規定轉讓第二級毒品（按安非他命屬第二級毒品）者
    ，處六月以上五年以下有期徒刑，得併科新臺幣七十萬元以下罰金，其法定刑較
    藥事法第八十三條第一項之轉讓禁藥罪為重，依刑法第二條第一項但書規定，自
    應適用有利於被告之藥事法第八十三條第一項處斷。其先後多次犯行，時間緊接
    ，方法相同，觸犯構成要件相同之罪，顯係基於概括犯意而為之，乃連續犯，應
    依刑法第五十六條之規定論以一罪，並加重其刑。又被告前因傷害案件，經甲○
    以八十四年度訴字第六十五號判處有期徒刑四月確定，於八十五年七月八日執行
    完畢，復因違反麻醉藥品管理條例案件，經臺灣臺北地方法院以八十四年度易字
    第七四一八號判處有期徒刑四月，於八十五年七月九日以易科罰金執行完畢，此
    有臺灣高等法院檢察署刑案紀錄簡覆表附卷足參，其於五年以內再犯本件最重本
    刑為有期徒刑以上之罪，為累犯，應依刑法第四十七條之規定遞為加重其刑。爰
    審酌被告之素行、犯罪之動機、轉讓之期間、暨犯後態度等一切情狀，量處如主
    文所示之刑，以示儆懲。又被告所犯上開之罪為最重本刑五年以下之罪，依其行
    為時刑法第四十一條原規定：「犯最重本刑為三年以下有期徒刑以下之刑之罪，
    而受六月以下有期徒刑或拘役之宣告，因身體、教育、職業或家庭之關係，執行
    顯有困難者，得以一元以上三元以下折算一日（業據罰金罰鍰提高標準條例第二
    條前段規定，就其原定數額提高為一百倍折算一日），易科罰金。」，原不得易
    科罰金，然被告行為後，刑法第四十一條之規定業經於九十年一月四日修正，並
    經總統於九十年一月十日公布，依法於九十年一月十二日生效，而修正後之刑法
    第四十一條第一項之規定：「犯最重本刑為五年以下有期徒刑以下之刑之罪，而
    受六個月以下有期徒刑之宣告，因身體、教育、職業、家庭之關係或其他正當事
    由，執行顯有困難者，得以一元以上三元以下折算一日（提高數額同上），易科
    罰金，但確因不執行所宣告之刑，難收矯正之效，或難以維持法秩序者，不在此
    限」，被告即得據此修後之規定易科罰金，是以比較修正前後之內容，新法對於
    被告並無較為不利之處，應依刑法第二條第一項本文之規定，適用修正後刑法第
    四十一條第一項之規定諭知易科罰金之標準。末查扣案之安非他命二包係被告供
    己施用之毒品，吸食器乙組、玻璃球管吸食器二支等物係被告供己施用安非他命
    所用之器具，與其轉讓安非他命之犯行無涉，自不得於本案一併宣告沒收。
貳、被告丁○○無罪部分：
一、公訴意旨略以：被告丁○○於八十六年五月中旬間，在臺北縣土城市○○路○段
    一０一巷一號前，拾得鄭明仁之身分證後，竟意圖為自己不法之所有，予以侵占
    入己；復基於偽造特種文書之犯意，於八十六年五月中旬間，在臺北縣土城市○○路○段一０一巷一號十四樓，將鄭明仁之相片撕下後，換貼自己之相片而成鄭
    明仁之身分證，嗣於八十六年六月十三日二十二時許，在臺北縣土城市○○路○
    段一０一巷一號十四樓經警查獲，並扣得國民身分證乙張，因認被告丁○○涉犯
    刑法第三百三十七條之侵占遺失物罪嫌、同法第二百十二條之偽造特種文書罪嫌
    。
二、按犯罪事實應依證據認定之，無證據不得推定其犯罪事實；又不能證明被告犯罪
    者，應諭知無罪之判決，刑事訴訟法第一百五十四條、第三百零一條第一項分別
    定有明文。
三、被告丁○○雖於言詞辯論未到庭，然依其前次在甲○訊問時之陳述，堅詞否認有
    何犯行，辯以其矢口否認右揭犯行，辯以並未於右揭時地為警查獲等語。經查：
  (一)甲○將被告丁○○當庭按捺之指紋卡，併同臺北市政府警察局信義分局所查獲自
    稱「丁○○」之人於八十六年六月十四日警訊筆錄及扣案國民身分證影本上按捺
    之指紋送請內政部警政署刑事警察局鑑定結果，發現警方所採之指紋，與丙○○
    （男，六十四年八月三十一日生，身分證統一編號：Ｚ000000000號，
    籍設臺北市○○區○○街一七四巷三弄十七號）在內政部警政署刑事警察局檔存
    之指紋相符，此有該局九十年六月六日九十刑紋字第七七五三一號鑑驗書附卷足
    稽，足證公訴人所指之被告丁○○，實係丙○○所冒名。次查，丙○○於右開時
    地因涉犯侵占遺失物及偽造特種文書罪嫌，於八十六年六月十三日二十二時許，
    在臺北縣土城市○○路○段一０一巷一號十四樓經警查獲，丙○○於警訊時就其
    所涉妨害自由等案件即冒用丁○○之名義應訊，嗣經臺灣臺北地方法院檢察署檢
    察官以無管轄權為由呈請臺灣高等法院檢察署檢察長令轉臺灣板橋地方法院檢察
    署檢察官偵查後，自稱為丁○○之丙○○未曾到庭應訊，公訴人即依卷內所載丁○○之年籍資料提起公訴，此有臺灣臺北地方法院檢察署八十六年偵字第一四一
    五五號及臺灣板橋地方法院檢察署八十七年度偵字第一九六四號偵查卷宗可稽，
    足見本件公訴人起訴之對象係卷內已載明年籍之丁○○而非丙○○（最高法院五
    十六年度臺非字第九十四號判決要旨參照）。是以被告丁○○既非於右開時地為
    警查獲之人，復無其他任何證據足資證明被告丁○○有上述犯行，揆諸首開說明
    ，不能證明被告丁○○犯罪，自應為無罪之諭知。
四、被告丁○○經合法傳喚無正當理由不到庭，甲○認係應為諭知無罪判決之案件，
    故不待其陳述逕行判決。
五、至丙○○所涉前開侵占遺失物、偽造特種文書及偽造丁○○署押等犯行，應由有
    管轄權之檢察署檢察官另行偵辦，附予敘明。
據上論斷，應依刑事訴訟法第二百九十九條第一項前段、第三百零一條第一項、第三
百零六條、藥事法第八十三條第一項、刑法第十一條前段、第五十六條、第二條第一
項、第四十七條、第四十一條第一項、罰金罰鍰提高標準條例第二條，判決如主文。
中      華      民      國      九十      年      九    月    二十一    日
                                  臺灣板橋地方法院刑事第二庭
                                          法  官  楊  博  欽
右正本證明與原本無異。
如不服本判決，應於判決送達後十日內，向甲○提出上訴狀。
                                          書記官  潘  文  賢
中      華      民      國      九十      年      九    月    二十一    日
附錄本案論罪科刑法條全文：
藥事法第八十三條
明知為偽藥或禁藥，而販賣、供應、調劑、運送、寄藏、牙保、轉讓或意圖販賣而陳
列者，處五年以下有期徒刑，得併科新台幣十萬元以下罰金。
犯前項之罪，因而致人於死，處七年以上有期徒刑，致重傷害者，處一年以上七年以
下有期徒刑。
因過失犯第一項之罪者，處一年以下有期徒刑、拘役或新台幣十萬元以下罰金。
第一項之未遂犯罰之。


司法院資訊處製作；財團法人民間司法改革基金會備份。
